臺灣高等法院刑事裁定
110年度毒抗字第589號
抗  告  人
即  被  告  黃志豪



上列抗告人因毒品危害防制條例案件，不服臺灣士林地方法院中
華民國110年3月15日裁定（110年度毒聲字第253號），提起抗告
，本院裁定如下：
    主  文
抗告駁回。                                              
    理  由
一、原裁定意旨略以：抗告人即被告黃志豪（下稱抗告人）基於
    施用第二級毒品之犯意，於民國109年3月26日為警採尿回溯
    96小時內之某時許，在其位於新北市汐止區橫科路某鄰居之
    住處內，施用甲基安非他命1次之犯行，業據其於偵訊時坦
    承，且抗告人於109年3月26日為警所採集之尿液，經送台灣
    尖端先進生技醫藥股份有限公司檢驗結果，確呈安非他命、
    甲基安非他命陽性反應，有現場勘察採證同意書、新北市政
    府警察局受採集尿液檢體人姓名及檢體編號對照表、列管毒
    品人口尿液檢體採集送驗紀錄表、台灣尖端先進生技醫藥股
    份有限公司109年4月21日出具之濫用藥物檢驗報告各1份在
    卷可憑，足認抗告人任意性自白與事實相符，其有前揭施用
    第二級毒品甲基安非他命之行為，至為明確。然抗告人為本
    件施用第二級毒品犯行時，距其最近1次觀察勒戒執行完畢
    釋放日已逾3年，雖其間有多次再犯施用毒品罪而經法院判
    處罪刑之情，仍應予觀察、勒戒，不因其前是否另犯該罪經
    起訴、判刑或執行而受影響，且聲請人復已敘明不宜對其為
    附命完成戒癮治療之緩起訴處分，而應令其接受觀察、勒戒
    之意旨，因認本件聲請於法核無不合，爰依毒品危害防制條
    例第20條第1項、第3項，觀察勒戒處分執行條例第3條第1項
    之規定，裁准將被告送勒戒處所施以觀察、勒戒，其期間不
    得逾2月等語。
二、抗告意旨略以：其本人正在監獄執行中，請求撤銷原裁定，
    准其於服刑期滿後再接續執行觀察勒戒處分云云。
三、按109年1月15日修正公布、同年7月15日施行之毒品危害防
    制條例第20條第3項規定，犯第10條之罪於觀察、勒戒或強
    制戒治執行完畢釋放後，3年後再犯第10條之罪者，適用本
    條前2項之規定。上開所謂「3年後再犯」，只要本次再犯（
    不論修正施行前、後）距最近1次觀察、勒戒或強制戒治執
    行完畢釋放，已逾3年者，即該當之，不因其間有無犯第10
    條之罪經起訴、判刑或執行而受影響（最高法院109年度台
    上大字第3826號裁定、109年度台上字第3826號判決意旨參
    照）。次按犯毒品危害防制條例第10條之罪者，檢察官應聲
    請法院裁定，令被告入勒戒處所觀察、勒戒，其期間不得逾
    2月，毒品危害防制條例第20條第1項定有明文。又87年立法
    通過之毒品危害防制條例，於立法理由中表示施用毒品者，
    除係刑事法意義之犯人外，並具有病人之特色。97年4月30
    日修正公布、同年10月30日施行及109年1月15日修正公布、
    同年7月15日施行之毒品危害防制條例第24條第1項之規定對
    於「初犯」及「3年後再犯」毒癮治療方式，採行「觀察、
    勒戒」與「附條件之緩起訴處分」並行之雙軌模式。前者係
    以監禁式治療為特色，係一種針對受處分人將來之危險所為
    預防、矯正措施之保安處分，目的在求短時間內隔絕施用毒
    品者之毒品來源，務使其專心戒除毒癮之強制規定；後者則
    係以社區醫療處遇替代監禁式治療，使尚未嚴重成癮或衷心
    戒毒之施用毒品者得以繼續其正常家庭與社會生活，避免其
    等因尋求戒癮治療而失去親情支持或被迫中斷學業、工作。
    立法者既賦予檢察官選擇上述雙軌制度之權限，則檢察官之
    職權行使，法院原則上應予尊重，僅就檢察官之判斷有違背
    法令、事實認定有誤或其他裁量重大明顯瑕疵等事項，予以
    有限之低密度審查（本院107年法律座談會第22號審查意見
    及106年法律座談會第37號審查意見參照）。
四、經查：
（一）按於司法實務運作上，就所受理當事人或其相關人員的請
      求、聲明或聲請案，概不受其所用詞文拘束，亦即仍應尋
      繹其意涵，探求真意，而後依法律規定適切處理（最高法
      院105年度台抗字第408號裁定意旨參照）。又抗告為不服
      法院裁定而請求救濟之方法，不因其形式上誤用上訴或其
      他字樣而異其效力。是本件抗告人於110年3月24日向原審
      法院提出書狀，其書狀固係記載「刑事上訴狀」而未揭明
      提起抗告，但觀諸其書狀內容，俱係對原審法院110年度
      毒聲字第253號裁定表示不服之意，是依照上開最高法院
      裁定意旨，認被告所提出之「刑事上訴狀」係為「刑事抗
      告狀」之誤載，應依刑事訴訟法抗告程序處理，先予敘明
      。
（二）抗告人基於施用第二級毒品之犯意，於109年3月26日為警
      採尿回溯96小時內之某時許，在其位於新北市汐止區橫科
      路某鄰居之住處內，以玻璃球點火燒烤方式施用甲基安非
      他命1次之犯行，業據其於偵查中坦認無訛（見110年度毒
      偵字第4號卷【下稱毒偵卷】第95頁），且其於109年3月2
      6日11時50分為警所採集之尿液（尿液檢體編號：Z000000
      000000號），經送台灣尖端先進生技醫藥股份有限公司以
      酵素免疫分析法（EIA）初步檢驗，再以氣相層析質譜儀
      法（GC/MS）確認檢驗之結果，確呈安非他命、甲基安非
      他命陽性反應，此有現場勘察採證同意書、新北市政府警
      察局受採集尿液檢體人姓名及檢體編號對照表、列管毒品
      人口尿液檢體採集送驗紀錄表、台灣尖端先進生技醫藥股
      份有限公司109年4月21日出具之濫用藥物檢驗報告各1份
      在卷可憑（見毒偵卷第15至21頁），足認抗告人之任意性
      自白與事實相符，其確實涉犯前揭施用第二級毒品甲基安
      非他命之行為。
（三）又抗告人曾因施用第二級毒品案件，前經原審法院以102
      年度毒聲字第44號裁定送勒戒處所施以觀察、勒戒後，認
      無繼續施用毒品傾向而於102年5月31日釋放出所，並經臺
      灣士林地方檢察署（下稱士林地檢署）檢察官以101年度
      毒偵字第2044號為不起訴處分確定，其後雖另有多次施用
      毒品案件經法院判刑確定執行，卻未再接受觀察、勒戒或
      強制戒治之執行等情，有101年度毒偵字第2044號不起訴
      處分書、本院被告前案紀錄表在卷可佐（見原審卷第7至2
      6頁）。依前述說明，其本次施用第二級毒品犯行距最近
      一次觀察、勒戒執行完畢釋放出所之102年5月31日確已逾
      3年，本得由管轄之士林地檢署檢察官裁量決定採行「觀
      察、勒戒」或「附條件之緩起訴處分」。然抗告人現因案
      於法務部○○○○○○○執行中，無法進行需在監外醫療院所內
      施予之戒癮治療程序；且其先前有數次因案遭通緝之紀錄
      ，有抗告人之完整矯正簡表、通緝簡表各1份在卷可稽（
      見毒偵卷第99至101頁），足見其先前案件均需以通緝方
      式完成偵查、審理、執行等程序，堪認抗告人於刑之執行
      完畢後，亦難期盼其能完成時間長達1年6月之毒品戒癮治
      療程序，是本件檢察官依其裁量權，認已無給予抗告人緩
      起訴戒癮治療之機會，而聲請裁定將其送勒戒處所觀察、
      勒戒，及原審法院裁准檢察官之聲請，經核均無違誤。抗
      告意旨所求核屬檢察官指揮執行程序之權限，非有理由，
      應予駁回。
據上論斷，應依刑事訴訟法第412條，裁定如主文。
中　　華　　民　　國　　110 　年　　4 　　月　  21　　日
                  刑事第十一庭  審判長法　官  周煙平
                                      法　官  連育群
                                      法　官  吳炳桂
以上正本證明與原本無異。
不得再抗告。
                                      書記官  陳淑婷
中　　華　　民　　國　　110 　年　　4 　　月　　21　　日